【裁判字號】    99,監宣,190
【裁判日期】    991012
【裁判案由】    監護宣告
【裁判全文】
臺灣臺南地方法院民事裁定             99年度監宣字第190號
聲  請  人  甲○○
相  對  人  乙○○
上列聲請人聲請對乙○○為監護宣告事件，本院裁定如下：
    主      文
宣告乙○○（男，民國○○年○○月○日生、身分證統一編號：Ｚ0000
00000號，住臺南縣六甲鄉○○村○○鄰○○路673巷27號）為受監
護宣告之人。
選定甲○○（男，民國○○年○○月○日生、身分證統一編號：Ｚ0000
00000號，住臺南縣歸仁鄉○○村○○鄰○○○街133巷41弄9號）
為受監護宣告之人乙○○之監護人。
指定丙○○○（女，民國○○年○月○日生、身分證統一編號：Ｚ000
000000號，住臺南縣六甲鄉○○村○○鄰○○路649巷23號）為會
同開具財產清冊之人。
聲請程序費用新臺幣壹仟元由受監護宣告之人乙○○負擔。
    理      由
一、本件聲請意旨略以：聲請人之父乙○○於民國99年6月16日
    發生車禍，受有頭部外傷合併腦內出血、右肱骨骨折，呈無
    意識狀態，緊急住入加護病房，嗣經診斷罹有肺炎、損傷後
    之蜘蛛網膜下出血，目前仍呈四肢癱瘓，且其已不能為意思
    表示或受意思表示，不能辨識其意思表示之效果，生活已無
    法自理，聲請人為此爰聲請對乙○○為監護宣告。又聲請人
    甲○○為乙○○之子，丙○○○係乙○○之女，爰聲請鈞院
    選定聲請人甲○○為乙○○之監護人，並指定丙○○○為會
    同開具財產清冊之人等語。
二、按對於因精神障礙或其他心智缺陷，致不能為意思表示或受
    意思表示，或不能辨識其意思表示之效果者，法院得因本人
    、配偶、四親等內之親屬、最近一年有同居事實之其他親屬
    、檢察官、主管機關或社會福利機構之聲請，為監護之宣告
    ，民法第14條第1項定有明文。再按受監護宣告之人應置監
    護人。法院為監護之宣告時，應依職權就配偶、四親等內之
    親屬、最近一年有同居事實之其他親屬、主管機關、社會福
    利機構或其他適當之人選定一人或數人為監護人，並同時指
    定會同開具財產清冊之人。又法院選定監護人時，應依受監
    護宣告之人之最佳利益，優先考量受監護宣告之人之意見，
    審酌一切情狀，並注意下列事項：(一)受監護宣告之人之身心
    狀態與生活及財產狀況。(二)受監護宣告之人與其配偶、子女
    或其他共同生活之人間之情感狀況。(三)監護人之職業、經歷
    、意見及其與受監護宣告之人之利害關係。(四)法人為監護人
    時，其事業之種類與內容，法人及其代表人與受監護宣告之
    人之利害關係，民法第1110條、第1111條第1項、第1111條
    之1亦定有明文。
三、經查：
（一）聲請人甲○○係乙○○之子，業據聲請人提出戶籍謄本1
      份在卷可稽，揆諸上開規定，本件聲請人聲請對乙○○為
      監護之宣告，自屬有據。
（二）又聲請人主張乙○○因車禍受傷，經醫師診斷患有肺炎、
      損傷後之蜘蛛網膜下出血，目前四肢癱瘓，無意識，生活
      無法自理，已不能為意思表示或受意思表示等情，亦據聲
      請人提出奇美醫院柳營分院診斷證明書2件為證，且本院
      於99年10月6日在鑑定人財團法人臺灣省私立台南仁愛之
      家附設精神療養院醫師施仁雄面前訊問乙○○，乙○○對
      問話無法言語；又鑑定醫師對乙○○所為精神鑑定結果認
      ：「一般醫學檢查：個案意識呈呆僵狀態，對問話無法回
      答，必須靠他人協助下可進食、鼻胃管幫忙進食，無法自
      我行動，大小便及個人衛生須他人完全協助。精神檢查方
      面：個案的注意力、判斷能力、對人時地的定向感、記憶
      能力、計算能力及抽象思考能力均有明顯缺失。綜合以上
      之情形，這是腦病變後遺症的個案，個案現在意識仍不清
      ，自我照顧能力呈明顯不足，精神狀態並有因心智缺陷，
      致不能為意思表示或受意思表示，亦不能辨識其意思表示
      之效果，且接受治療後回復可能性甚低，因而不能管理自
      己財產，可為監護宣告」有99年10月6日訊問筆錄附卷可
      佐。是聲請人聲請對乙○○為監護宣告為有理由，應予准
      許。
四、次查，乙○○之配偶已逝世，父母親亦均已死亡，而聲請人
    甲○○為乙○○之次子，且經乙○○之親屬團體會議推定為
    乙○○之監護人等情，業據聲請人提出戶籍謄本共5件、親
    屬團體會議紀錄、親屬團體會議推定監護人說明書、親屬系
    統表在卷可按，本院復參酌受監護宣告人乙○○之所有事項
    目前均由聲請人甲○○處理，且聲請人復表示願意擔任受監
    護宣告人乙○○之監護人，是認由聲請人甲○○任監護人最
    能符合受監護宣告人乙○○之最佳利益，爰選定聲請人甲○○為受監護宣告人乙○○之監護人。又丙○○○係乙○○之
    長女，有戶籍謄本1件附卷可參，其表示願意擔任受監護宣
    告人乙○○之會同開具財產清冊之人，並經受監護宣告人乙○○之親屬團體會議推定為會同開具財產清冊之人，復有聲
    請人提出之親屬團體會議推定監護人說明書、親屬團體會議
    紀錄、親屬系統表在卷可稽，衡情丙○○○應會本於受監護
    宣告人乙○○之最佳利益，與監護人共同開具財產清冊，本
    院爰指定丙○○○為會同開具財產清冊之人，以利監護事宜
    之執行。
五、依民事訴訟法第608條第1項，裁定如主文。
中    華    民    國    99    年    10    月    12    日
                      家事法庭法官  謝瑞龍
上正本係照原本作成
如不服本裁定關於選定監護人及指定會同開具財產清冊之人等部
分，應於送達後十日內向本院提出抗告狀，並繳納抗告費新臺幣
1,000元；其餘關於宣告監護之部分，不得抗告。
中    華    民    國    99    年    10    月    12    日
                            書記官  陳玉果

司法院資訊處製作；財團法人民間司法改革基金會備份。
